【裁判字號】    99,易,28
【裁判日期】    990826
【裁判案由】    詐欺
【裁判全文】
臺灣宜蘭地方法院刑事判決                99年度易字第28號
公  訴  人  臺灣宜蘭地方法院檢察署檢察官
被      告  乙○○
上列被告因詐欺案件，經檢察官提起公訴（98年度偵緝字第254
號），本院判決如下：
    主  文
乙○○幫助犯詐欺取財罪，累犯，處有期徒刑肆月，如易科罰金
，以新台幣壹仟元折算壹日。
    犯罪事實
一、乙○○前於民國96年間因竊盜案件，經本院以96年度易字第
    150號判處有期徒刑3月、6月共4罪、7月，應執行有期徒刑1
    年2月確定，嗣經本院以96年度聲減字第361號裁定減刑後定
    應執行有期徒刑7月確定，並於97年2月9日執行完畢。詎其
    並未悔改，因見報紙刊登「辦手機換現金」之廣告，雖可預
    見將自己或他人所申辦之行動電話門號晶片卡提供予真實姓
    名年籍不詳之他人使用，依一般社會生活經驗，可能幫助詐
    欺集團作為不法收取他人受騙款項之用，竟仍不違背其本意
    ，基於幫助詐欺之不確定故意，於97年12月20日，偕同甲○○（業經本院以98年度簡字第515號判處有期徒刑3月確定）
    至宜蘭縣羅東鎮○○○路250號「威寶電信股份有限公司（
    下稱威寶電信公司）羅東興東南特約服務中心」，由甲○○
    申辦門號0000000000號行動電話並取得晶片卡後，二人旋即
    與前揭刊登報紙廣告之真實姓名年籍不詳、綽號「阿龍」之
    成年男子聯繫約定不詳地點後，於同日二人即前往約定地點
    ，以新台幣（下同）500元之代價將上開門號晶片卡出售予
    「阿龍」，由乙○○抽取其中200元、其餘300元則歸由甲○○取得，而容任他人利用該門號晶片卡作為財產犯罪工具。
    嗣某詐欺集團成員取得上開門號晶片卡後，即基於意圖為自
    己不法所有之犯意聯絡，以該行動電話門號作為詐欺取財之
    工具，於97年12月29日，在網路上佯稱拍賣手機，並持上開
    門號之行動電話與欲購買手機之丙○○連絡，致丙○○陷於
    錯誤，而於同日11時8分以林妙霓之名義匯款4,000元至該詐
    騙集團所使用之人頭林容華（業經台灣新竹地方法院以98年
    度審竹簡字第668號判處有期徒刑4月，緩刑2年確定）帳戶
    內，隨即遭詐騙集團成員提領一空，嗣因丙○○遲未收到商
    品始知受騙而報警查獲。
二、案經臺南市政府警察局第四分局報請台灣台南地方法院檢察
    署檢察官呈請台灣高等法院檢察署核轉臺灣宜蘭地方法院檢
    察署檢察官偵查起訴。
    理  由
一、按被告以外之人於審判外之言詞或書面陳述，除法律有規定
    者外，不得作為證據；被告以外之人於偵查中向檢察官所為
    陳述，除顯有不可信之情況者外，得為證據；又被告以外之
    人於審判外之陳述，雖不符前4條之規定，而經當事人於審
    判程序同意作為證據，法院審酌該言詞陳述或書面陳述作成
    時之情況，認為適當者，亦得為證據，刑事訴訟法第159條
    、第159條之5第1項分別定有明文。查證人丙○○於警詢中
    所為之陳述，雖係被告以外之人於審判外之言詞陳述，惟業
    經被告於本院審判程序中表示同意作為證據，且本院審酌上
    開言詞陳述作成時情況，並無違法之處，認為適當，依上開
    規定，自得作為證據使用。又證人丙○○、甲○○於偵查中
    向檢察官所為陳述，並無何顯不可信之情況，應具有證據能
    力。至於證人甲○○於檢察官訊問時之供述，雖未經具結，
    惟稽之其偵訊筆錄，檢察官係以被告身分傳喚到庭為訊問時
    ，其身分既非證人，即與「依法應具結」之要件不合，縱未
    命其具結，純屬檢察官或法官調查證據職權之適法行使，當
    無違法可言（參照最高法院96年度台上字第3527號、97年度
    台上字第1373、2175號），附此敘明。
二、訊據被告矢口否認有何幫助詐欺之犯行，辯稱：是甲○○自
    己說他辦1支門號要給我200元，算是車資，甲○○知道是辦
    手機跟詐騙集團換現金，不知道這樣算不算幫助詐欺等語。
    惟查，上開犯罪事實，業據被告乙○○於檢察官偵訊供承：
    甲○○說要辦門號，我騎機車載甲○○去辦，我是介紹他們
    買賣等語（台灣宜蘭地方法院檢察署98年度偵緝字第254號
    卷第5～6頁）；復於本院審理時供承：我是看到報紙上寫辦
    手機換現金，甲○○說他缺錢，我就介紹甲○○去辦手機，
    我們一起去辦手機，辦好後也一起去交給對方，我帶甲○○
    辦1支手機向對方收500元，我有抽200元佣金，是甲○○說
    要給我的油錢，剩下300元則交給甲○○等語明確（見本院
    卷第18～19、33、56～58頁），核與證人甲○○於檢察官偵
    訊時供稱：於97年12月間，被告載我去辦手機門號，店員拿
    申請書給我簽名，辦出來他每支給我300元等語相符（見台
    灣宜蘭地方法院檢察署98年度偵緝字第165號卷第6～8頁）
    ，並經證人丙○○於警詢、檢察官偵訊時就其受騙過程指述
    明確（見台南市警察局第四分局卷第5～6頁、台灣台南地方
    法院檢察署98年度核交字第1264號卷第9～10頁），且有丙○○提出之郵政國內匯款執據、奇摩網路拍賣通知信、拍賣
    網頁資料等在卷可稽（見前揭警卷第6～8頁），足堪認定。
    被告雖執前詞否認犯行，惟按行動電話門號為個人貼身使用
    之工具，申請無任何特殊之限制，且可向不同之電信業者申
    請多數之行動電話門號使用，並無任何困難，此乃眾所週知
    之事實，則依一般人之社會生活經驗，苟見非親非故之人不
    以自己名義申請行動電話門號，反而向他人蒐集行動電話門
    號供己使用，衡情對蒐集者將所蒐集之行動電話門號用於詐
    欺犯罪乙節當有預見；況觀諸現今社會，詐欺集團蒐購行動
    電話門號，持以供作電話詐欺，致使被害人及警方追查無門
    ，常有所聞，亦廣為報章媒體所披露、報導。因此，出賣或
    出借行動電話門號予非親非故之人，受讓人可能將之作為詐
    欺犯罪之工具，此應為常人本於一般認知能力所能知悉，被
    告既係心智健全之成年人，自當無不知之理，竟仍偕同甲○○辦理上開行動電話門號晶片卡，並循報紙廣告聯繫出售予
    綽號「阿龍」之人，是被告既對電話門號交付他人使用，可
    能遭犯罪集團用以犯罪有所預見，仍不違背本意而為之，其
    應有幫助詐欺取財之不確定故意甚明。被告前揭辯解，自不
    足採為其有利之認定。從而，本件事證明確，應依法論科。
三、核被告乙○○所為，係犯刑法第30條第1項、第339條第1項
    之幫助詐欺取財罪。被告係對於詐欺正犯提供行動電話門號
    ，資以助力，但無證據顯示有何參與詐欺犯罪行為之實行，
    應屬幫助他人實行犯罪行為，為幫助犯，爰依刑法第30條第
    2項之規定減輕其刑。又被告於96年間因竊盜案件，經本院
    以96年度易字第150號判處有期徒刑3月、6月共4罪、7月，
    應執行有期徒刑1年2月確定，嗣經本院以96年度聲減字第36
    1號裁定減刑後定應執行有期徒刑7月確定，並於97年2月9日
    執行完畢，此有臺灣高等法院被告前案紀錄表1份在卷足憑
    ，其於5年以內故意再犯本件有期徒刑以上之罪，為累犯，
    應依刑法第47條第1項規定，加重其刑。爰審酌被告得知詐
    騙集團成員報載廣告欲收購行動電話門號，為貪圖小利，竟
    偕同缺錢花用之甲○○辦理行動電話門號出售予詐欺集團成
    員，使不法之徒藉此輕易詐取財物，致檢警難以追查緝捕，
    增加被害人尋求救濟之困難，助長詐欺取財犯罪之橫行，且
    迄未賠償被害人所受損害，並考量被告於犯後仍否認犯行之
    態度等一切情狀，量處如主文所示之刑，並諭知易科罰金之
    折算標準。
據上論斷，依刑事訴訟法第299條第1項前段，刑法第339條第1項
、第30條第1項、第2項、第47條第1項、第41條第1項前段，刑法
施行法第1條之1第1項、第2項前段。
本案經檢察官劉憲英到庭執行職務。
中    華    民    國    99    年    8     月    26    日
                  刑事第四庭審判長法  官  林楨森
                                  法  官  鄧晴馨
                                  法  官  陳雪玉
以上正本證明與原本無異。
如不服本判決應於收受送達後十日內向本院提出上訴書狀，並應
敘述具體理由；其未敘述上述理由者，應於上訴期間屆滿後二十
日內向本院補提理由書(均須按他造當事人之人數附繕本)「切勿
逕送上級法院」。
                                  書記官  陳建宇
中    華    民    國    99    年    8     月    26    日
附錄本案論罪科刑法條：
中華民國刑法第339條第1項
意圖為自己或第三人不法之所有，以詐術使人將本人或第三人之
物交付者，處5年以下有期徒刑、拘役或科或併科1千元以下罰金
。

司法院資訊處製作；財團法人民間司法改革基金會備份。
